【裁判字號】    99,交聲,1426
【裁判日期】    990611
【裁判案由】    聲明異議
【裁判全文】
臺灣高雄地方法院交通事件裁定        99年度交聲字第1426號
原處分機關  交通部公路總局高雄區監理所
法定代理人  劉育麟
異  議  人  甲○○
上列受處分人因違反道路交通管理處罰條例聲明異議案件，對於
交通部公路總局高雄區監理所99年5 月10日所為之處分（原處分
案號：高監營裁字第裁80-N00000000號），聲明異議，本院裁定
如下：
    主  文
原處分撤銷。
甲○○汽車駕駛人駕駛汽車經測試檢定酒精濃度超過規定標準，
處罰鍰新台幣壹萬伍仟元，及自民國九十九年五月十日起壹年內
不得考領駕駛執照，並應接受道路交通安全講習。
    理  由
一、原處分意旨略以：異議人即受處分人甲○○於民國98年1 月
    19日晚上11時10分許，騎乘車牌號碼TXO-581 號輕型機車（
    下稱系爭機車），行經高雄縣大寮鄉○○路與光明路交岔路
    口附近，為警攔檢，測得其呼氣酒精濃度達每公升0.79毫克
    ，超過法定標準值，當場掣單舉發，並依道路交通管理處罰
    條例第35條第1 項第1 款、第67條第6 項、第24條第1 項第
    2 款、違反道路交通管理事件統一裁罰基準及處理細則第43
    、44、67條及違反道路交通管理事件統一裁罰基準表規定，
    裁處異議人罰鍰新台幣（下同）45,000元，及自本件裁處之
    99年5 月10日起1 年內不得考領駕駛執照，並施以道安講習
    等語。
二、異議意旨略以：因本件交通違規之事實，業經依檢察官所為
    緩起訴處分，向財團法人被害人保護協會臺灣高雄分會支付
    30,000元，不應重複裁處本件罰鍰等語。
三、按一行為同時觸犯刑事法律及違反行政法上義務規定者，依
    刑事法律處罰之，但其行為應處以其他種類行政罰或得沒入
    之物而未經法院宣告沒收者，亦得裁處之；前項行為如經不
    起訴處分或為無罪、免訴、不受理、不付審理之裁判確定者
    ，得依違反行政法上之義務規定裁處之；一行為違反數個行
    政法上義務規定而應處罰鍰者，依法定罰鍰額最高之規定裁
    處，但裁處之額度，不得低於各該規定之罰鍰最低額；前項
    違反行政法上義務行為，除應處罰鍰外，另有沒入或其他種
    類行政罰之處罰者，得依該規定併為裁處，但其處罰種類相
    同，如從一重處罰已足以達成行政目的者，不得重複裁處，
    行政罰法第26條、第24條第1 項、第2 項分別定有明文。又
    汽車駕駛人，駕駛汽車經測試檢定，酒精濃度超過規定標準
    者，處1 萬5 千元以上6 萬元以下罰鍰，並當場移置保管其
    車輛及吊扣其駕駛執照1 年，因而肇事致人受傷者，並吊扣
    其駕駛執照2 年，致人重傷或死亡者，吊銷其駕駛執照，並
    不得再考領；汽車駕駛人經裁判確定處以罰金低於道路交通
    管理處罰條例第92條第3 項（已修正為第4 項）所訂最低罰
    鍰基準規定者，應依同條例裁決繳納不足最低罰鍰之部分；
    服用毒品、麻醉藥品、酒類或其他相類之物，不能安全駕駛
    動力交通工具而駕駛者，處1 年以下有期徒刑、拘役或科或
    併科15萬元以下罰金，道路交通管理處罰條例第35條第1 項
    第1 款、第8 項、刑法第185 條之3 亦有明文，而所謂酒精
    濃度超過規定之標準者，依道路交通安全規則第114 條第2
    款之規定，係指汽車駕駛人飲用酒類或其他類似物後其吐氣
    所含酒精濃度超過每公升0.25毫克或血液中酒精濃度超過
    0.05％以上者。另汽車駕駛人未領有駕駛執照駕駛小型車或
    機器腳踏車者，處6 千元以上1 萬2 千元以下罰鍰，並當場
    禁止其駕駛；汽車駕駛人違反本條例規定，應受吊扣駕駛執
    照處分，於汽車駕駛人係無駕駛執照駕車者，在所規定最長
    吊扣期間內，不得考領駕駛執照；汽車駕駛人違反同條例第
    35條第1 項規定之情形者，應接受道路交通安全講習，道路
    交通管理處罰條例第21條第1 項第1 款、第67條第6 項、第
    24條第1 項第2 款亦有明定。是未領有駕駛執照之駕駛人，
    以一駕駛輕型機車之行為，同時違反道路交通管理處罰條例
    第35條第1 項第1 款駕駛汽車經測試檢定酒精濃度超過規定
    標準、同條例第21條第1 項第1 款未領有駕駛執照而駕車之
    規定時，因該條例第35條第1 項第1 款，就檢定酒精濃度超
    過規定標準之處罰金額，高於同條例第21條第1 項第1 款無
    照駕駛所規定處罰金額，交通裁罰機關自僅需依該條例第35
    條第1 項第1 款規定裁處罰鍰，不得重複依同條例第21條第
    1 項第1 款規定裁處罰鍰，且就檢定酒精濃度超過規定標準
    部分如經法院判處罰金確定，而罰金金額高於或等於該條例
    第92條第4 項所訂最低罰鍰基準規定者，自不得再依該條例
    第35條第1 項第1 款規定裁處罰鍰，僅於判處罰金金額低於
    該條例第92條第4 項所訂最低罰鍰基準規定時，始得就不足
    最低罰鍰基準規定部分予以裁罰，至依該條例第67條第6 項
    規定不得考領駕駛執照，及第24條第1 項第2 款規定應接受
    道路交通安全講習部分之處罰，為罰鍰以外之行政罰，則仍
    得依法併為裁處。
四、本件異議人於上開時間、地點，駕駛屬輕型機車之系爭機車
    ，經警檢測呼氣酒精濃度為每公升0.79毫克後開單舉發，原
    處分機關為如上裁處之事實，有呼氣酒精測試單、舉發違反
    道路交通管理事件通知單、違反道路交通管理事件裁決書各
    1 份附卷可稽，且異議人對上開事實均未有爭執，應可加以
    認定。而異議人未領有任何汽車或機車駕駛執照，有汽車駕
    照基本資料、機車駕照基本資料各1 份附卷可按，則異議人
    係以一駕駛行為，同時違反道路交通管理處罰條例第35條第
    1 項第1 款駕駛汽車經測試檢定酒精濃度超過規定標準，及
    第21條第1 項第1 款未領有駕駛執照駕車之規定，原處分機
    關依該條例第35條第1 項第1 款之規定，僅裁處異議人駕駛
    汽車經測試檢定酒精濃度超過規定標準之罰鍰，未依同條例
    第21條第1 項第1 款未領有駕駛執照駕車規定另為罰鍰之裁
    處，依上所示，尚無不合。另異議人因本件酒後駕車違規事
    實所涉犯之刑法公共危險罪嫌，業經檢察官為緩起訴處分，
    命向財團法人被害人保護協會臺灣高雄分會支付30,000元，
    緩起訴期間1 年，被告業依所命支付，且緩起訴期間已於99
    年3 月19日期滿而未經撤銷，惟原處分機關就同一酒後駕車
    行為，仍於99年5 月10日對異議人裁處罰緩45,000元之事實
    ，有緩起訴處分、違反道路交通管理事件裁決書、臺灣高等
    法院被告前案紀錄表各1 份附卷可稽，又依道路交通管理事
    件統一裁罰基準表之規定，本件之最低裁罰基準為45,000元
    ，則依上所述，本件應裁處受處分人之罰鍰金額為15,000元
    （45,000－30,000＝15,000），原處分機關竟裁處受處分人
    45,000元，自有未合，應由本院撤銷原處分，另為適法之裁
    處。再者，如上所述，異議人未持有任何汽車或機車駕駛執
    照，自無法吊扣駕駛執照，則原處分機關依道路交通管理處
    罰條例第67條第6 項規定，裁處異議人於同條例第35條第1
    項第1 款原規定應吊扣駕駛執照之1 年期間內，不得考領駕
    駛執照，尚無不合，且依同條例第24條第1 項第2 款規定，
    裁處異議人應接受道路交通安全講習，亦無不合。
五、綜上所述，本件原處分機關僅得裁處異議人罰鍰15,000元，
    1 年以內不得考領駕駛執照，並應接受道路交通安全講習，
    原處分機關竟就罰鍰金額誤裁處為45,000元，此部分有所違
    誤，自應由本院將原處分予以撤銷，另依法處分如主文第2
    項所示。
據上論斷，應依道路交通案件處理辦法第20條前段，裁定如主文
。
中    華    民    國    99    年    6     月    11    日
                    交通法庭    法  官  鄭峻明
以上正本證明與原本無異。
如不服本裁定應於送達後5日內向本院提出抗告狀。
中    華    民    國    99    年    6     月    11    日
                                書記官  吳韻芳

司法院資訊處製作；財團法人民間司法改革基金會備份。
